臺灣高等法院刑事裁定
111年度聲再字第71號
再審聲請人
即受判決人  洪璘基


上列再審聲請人即受判決人因詐欺等案件，對於本院110年度上
更一字第59號，中華民國110年6月1日第二審確定判決（臺灣新
北地方法院108年度金訴字第120號，起訴案號：臺灣新北地方檢
察署108年度偵字第14909號、第18937號），聲請再審，本院裁
定如下：
    主  文
再審及停止刑罰執行之聲請均駁回。 
    理  由
一、按民國109年1月8日修正公布，同月10日施行之刑事訴訟法
    增訂第429條之2前段規定，聲請再審之案件，除顯無必要者
    外，應通知聲請人到場，並聽取檢察官及受判決人之意見。
    本院已訊問再審聲請人即受判決人洪璘基(下稱聲請人)，並
    聽取檢察官、聲請人之意見(本院卷第27至29頁)，合先敘明
    。
二、聲請人因加重詐欺取財等案件，經本院110年度上更一字第5
    9號判決判處罪刑確定，為此依刑事訴訟法420條第1項第6款
    之規定聲請再審：
(一)原確定判決未傳訊高亦凡、不詳女子、郭家和、簡宏杰及告
    訴人八人到庭並核對通聯紀錄，使加重詐欺原本應是集體性
    及動態性之犯罪模式變成是一人聲請人犯罪及靜態性，並逆
    行推定聲請人成立加重詐欺取財罪，原確定判決有證據調查
    之違法，且因上開證人未傳，而嚴重影響聲請人訴訟上應享
    有反對詰問權行使之機會，此為新事證之一。
(二)本案是高亦凡詐取聲請人之勞務，原確定判決居然在沒有實
    體共犯存在之證據情形，推斷本案聲請人係加重詐欺取財之
    共犯，違反無罪推定原則，此為新證據其二。
(三)原確定判決的量刑不符合比例原則，希望將刑度判輕一點，
    也主張先不要執行，停止我刑罰的執行。　　
三、按再審係為確定判決認定事實錯誤所設之特別救濟程序，是
    聲請再審之對象應為「確定之實體判決」。法院受理聲請再
    審案件，首應調查聲請再審之對象是否為具有實體確定力之
    判決，如果屬之，始得進而為其他程序及實體上之審查。又
    案件經第三審法院為實體上之判決確定者，如有法定再審事
    由，雖依刑事訴訟法第426條第3項規定，除以同法第420條
    第5款為原因者外，由第二審法院管轄，但仍應以該第三審
    法院實體上之確定判決為聲請再審之對象，始屬適法，最高
    法院108年台抗字第563號刑事裁定參照。本案原確定判決，
    固經聲請人提起第三審上訴，經最高法院110年度台上字第6
    167號上訴駁回確定在案，惟最高法院係以刑事訴訟法第395
    條前段之程序判決為形式審查，故聲請人以本院110年度上
    更一字第59號實體確定判決所提本案再審，並無違誤，先予
    敘明。
四、按刑事訴訟法第420條第1項第6款規定：有罪之判決確定後
    ，因發現新事實或新證據，單獨或與先前之證據綜合判斷，
    足認受有罪判決之人應受無罪、免訴、免刑或輕於原判決所
    認「罪名」之判決者，為受判決人之利益，得聲請再審。又
    同條第3項規定：第1項第6款之新事實或新證據，指判決確
    定前已存在或成立而未及調查斟酌，及判決確定後始存在或
    成立之事實、證據；且該事證本身可單獨或結合先前已經存
    在卷內之各項證據資料，予以綜合判斷觀察，合理相信足以
    動搖原有罪之確定判決，而為受判決人無罪、免訴、免刑或
    輕於原判決所認罪名之判決者，始得聲請再審（最高法院10
    4年度台抗字第203號、第231號裁定意旨參考）。然該所稱
    之新事實或新證據，須確實足以動搖原確定判決所認定之犯
    罪事實，亦即確實性（或明確性、顯著性）要件，且是否符
    合此項要件，其判斷，當受客觀存在之經驗法則、論理法則
    所支配，並非聲請人任憑主觀、片面自作主張，就已完足。
    又聲請再審人所主張之新事實或新證據，若係原判決確定前
    即已存在或成立，且業經原確定判決法院予以調查斟酌，依
    修正後刑事訴訟法第420條第3項之規定，仍非該條第1項所
    稱之新事實或新證據。而上開條文所稱之「證據」，實例上
    有認係指出足以證明所述再審原因存在之證據方法或證據資
    料，供管轄法院調查之謂（最高法院107年度台抗字第169號
    裁定意旨參照）。惟苟事實審法院依調查之結果，本於論理
    法則、經驗法則及證據法則，經取捨證據後認定事實者，既
    對卷附證據資料為價值判斷，而對被告不利之證據採酌據為
    論罪之依據，至其餘與前開論罪證據不相容之供述，縱屬對
    被告有利，仍無證據價值而不採，此係有意不採，並非疏而
    漏未審酌，尚不得據為聲請再審之理由。又依該條規定聲請
    再審者，指該證據於案情有重要關係且未經審酌者而言，如
    證據業經法院本其自由心證予以取捨及判斷，僅係對此持相
    異評價，即不能以此為由聲請再審，應予辨明。
五、本院之理由：
(一)原確定判決認定聲請人有如原確定判決事實欄即其附表所載
    ，與通訊軟體Line（下稱Line）暱稱「高亦凡」及其不詳姓
    名同夥2人（下合稱「高亦凡」等人），基於三人以上共同
    詐欺取財之不確定故意，以及掩飾詐欺取財犯罪所得來源暨
    去向之一般洗錢犯意聯絡，對於鄭淑青、吳秉逸、賴珮瑜、
    彭德容、胡語宸、林建宏、林秀哖及莊承慈（下合稱鄭淑青
    等8人）施用詐術，致鄭淑青等8人均陷於錯誤，而分別將如
    原判決附表所示不等金額款項匯入郭家和、簡宏杰及某不詳
    之人（即華南銀行00000000****號申設人，下合稱郭家和等
    人）之金融帳戶，而為三人以上共同詐欺取財（下稱加重詐
    欺取財），以及掩飾詐騙所得贓款來源暨去向（下稱一般洗
    錢）共8次之犯行，因而維持第一審論上訴人以加重詐欺取
    財及一般洗錢罪（其中如同上附表編號7所示一般洗錢部分
    為未遂），並依想像競合犯關係從一重以加重詐欺取財共8
    罪處斷，量處如其附表「原判決（指第一審判決）宣告刑」
    欄所示1年2月至1年4月不等之有期徒刑，且合併定其應執行
    之刑為有期徒刑1年10月等情，已於原確定判決「理由」欄
    「參、實體部分：認定事實所憑之證據及理由㈠⒈」之理由
    引據論述，另於「理由」欄「參、實體部分：認定事實所
    憑之證據及理由」㈠⒉」各段，就再審聲請人上訴意旨逐一說
    明其採證認事之理由，復敘明聲請人所提各項辯解其不可採
    信之理由，有本案依職權調取本院110年度上更一字第59號
    案件(下稱本院59號；裁判書，下稱原確定判決)全部卷證(
    含原確定判決)核閱無誤，其認事用法尚無違誤。
(二)聲請人以上開指述作為新事實、新證據之事由聲請再審，惟
    查：
 1、按詰問權之行使，屬被告之自由，倘被告於審判中捨棄詰問
    權，自無不當剝奪其詰問權行使可言。聲請人於本院59號案
    中，並未主張有何相關事實未臻明而猶待釐清，復未聲請傳
    喚其於本案再審中所主張之高亦凡、不詳女子、郭家和、簡
    宏杰及鄭淑青等8人到庭作證詰問，或請求與上開人等對質
    ，並於110年5月4日本院59號案審理期日時，聲請人與其所
    選任之辯護人均明確表示「無證據請求調查」等語(本院59
    號案件卷第83至84、135頁)，足見聲請人確實於訴訟程序中
    ，捨棄聲請傳喚證人等出庭詰問或對質，嗣於本院59號案件
    判決後，以同一理由上訴三審，經最高法院以「自難謂原審
    有任意剝奪上訴人對於相關證人對質詰問權，而有不當妨礙
    其訴訟防禦權之情事」而駁回聲請人之上訴，聲請人再持同
    一理由據為本案聲請再審之依憑，實難謂符合刑事訴訟法第
    420條第1項第6款之新事證之要件。
 2、至聲請人屢屢辯稱遭高亦凡詐取聲請人之勞務云云，就此經
    原確定判決審認後不予採信，並於原確定判決「理由」欄「
    參、實體部分：認定事實所憑之證據及理由」㈠⒉⑵」載明憑
    據聲請人自陳之學歷、工作經驗與社會歷練，佐以聲請人對
    於持不詳來源提款卡至自動櫃員機提領現款後放置在特定地
    點，再由不詳之人收取之流程，參以聲請人曾自述其懷疑上
    開工作內容之正當性乙節，為不利於己之供述略以：曾有問
    過「高亦凡」，但「高亦凡」未解釋清楚，認為如此之工作
    內容並不合理等語(108年度偵字第14909號卷第102 、103頁
    ），再據鄭淑青等8人於警詢時所為之陳述，暨卷內其他相
    關證據資料，認聲請人確有本案被訴之加重詐欺取財及一般
    洗錢（未遂）犯行等情，詳敘其憑據及理由；對於聲請人在
    本院59號案件辯稱：僅係向「高亦凡」應徵外務之正當工作
    ，經「高亦凡」告以工作內容係提領關於網路賭博遊戲之款
    項，主觀上並無犯罪之意思，不知「高亦凡」等人從事加重
    詐欺取財及一般洗錢犯罪云云，何以係卸責之詞而不足以採
    信，俱經原確定判決依據卷內資料詳予指駁說明，其採證認
    事暨所為之論斷說明，尚無違經驗及論理法則。聲請人本案
    聲請再審意旨無視原確定判決明確之論斷與說明，仍執不為
    原確定判決所採信之相同陳詞，指摘原確定判決在沒有實體
    共犯存在之證據情形推斷本案聲請人係加重詐欺取財之共犯
    ，違反無罪推定原則云云，反覆爭辯，顯非聲請再審之理由
    。
 3、聲請人固以原確定判決之量刑違反比例原則而過重云云。然
    再審制度，係為發現確實之事實真相，以實現公平正義，而
    於案件判決確定之後，另設救濟之特別管道，重在糾正原確
    定判決所認定之事實錯誤；刑事訴訟法第420條第1項第6款
    規定，因發見確實之新證據，足認受有罪判決之人，應受輕
    於原判決所認罪名之判決者，為受判決人之利益，始得聲請
    再審；所謂輕於原判決所認罪名，係指與原判決所認罪名比
    較，其法定刑較輕之相異罪名而言，至於同一罪名之有無加
    減刑罰之原因者，僅足影響科刑範圍而罪質不變，即與「罪
    名」無關，自不得據以再審，並不屬於刑事訴訟法第420條
    第1項第6款所指「輕於原判決所認罪名」之範圍；原確定判
    決肯認第一審判決針對刑法第57條各款量刑事由所為審酌裁
    量而駁回聲請人之上訴，已敘明其理由於「理由」欄「參、
    實體部分：駁回上訴之理由」㈠所載，至聲請人所指比例原
    則之量刑事由，乃影響宣告刑輕重，並未涉及本案犯罪事實
    之認定，與再審程序係就認定事實是否錯誤之救濟無涉，易
    言之，無法使受判決人更為無罪、或免訴、或輕於原確定判
    決所認定「罪名」，即難認足以影響法院判決之結果，依照
    上述說明，自不能據為刑事訴訟法第420條第1項第6款規定
    之再審事由。　　
(三)綜觀以上，原確定判決已就聲請人有加重詐欺取財及一般洗
    錢犯罪等犯行，就其維持第一審判決之理由引據論述，詳如
    前述，並就聲請人否認犯罪所持辯解，逐一指駁。聲請意旨
    猶執陳詞，就本院原確定判決已經審酌之事項，單憑己意否
    認犯罪，對於原確定判決採證、認事有無違背經驗法則、論
    理法則等再為爭執，難認合於刑事訴訟法第420條第1項第6
    款、第3項規定之「新事實」、「新證據」。
六、綜上，本件原確定判決並無刑事訴訟法第420條第1項第6款
    所定得為再審之情形，聲請人依上開規定聲請再審，為無理
    由，應予駁回。又本件再審聲請既經駁回，聲請人依刑事訴
    訟法第435條第2項規定聲請停止刑罰之執行，即失所附麗，
    應併予駁回。
據上論斷，應依刑事訴訟法第434條第1項，裁定如主文。
中　　華　　民　　國　　111 　年　　2 　　月　　21　　日
                  刑事第三庭    審判長法　官  張惠立
                                      法　官  鄭昱仁
                                      法　官  劉兆菊
以上正本證明與原本無異。
如不服本裁定，應於收受送達後10日內向本院提出抗告狀。
                                      書記官  陳嬿如
中　　華　　民　　國　　111 　年　　2 　　月　　21　　日